# 请教陈版，非同一控制下企业合并对价分摊

提问人：wx_5a4215812213 时间：2019-03-08 16:33:06
请教陈版！我们在实物中碰到一个非同一控制下企业合并对价分摊的问题。
背景：
甲公司（矿业行业） 2018 年通过要约收购方式收购了 A 上市公司 100%的股权，A公司是一个壳公司，底下持有两个核心资产，B 是生产经营中的矿业公司，C公司持有矿权，尚未开始基建生产。根据评估师资产评估报告，B 公司评估资产减值 20 ，C 公司评估增值 100 ，税率25%，假设交易对价基本等于评估出来的可辨认净资产公允价值，可辨认净资产公允价值大头在C 的矿权上。收购协议为对 A公司的股权收购，并未说明是拆分收购 B或者 C。ABC分别在不同的地方，没有协同效应。
问题：
1 ）在考虑对价分摊的时候，有两个方案。方案一，直接把 ABC 当做整体，作为一项业务合并，那么整体增值 80 ，需要计提DTL20，同时确认商誉 20 。
商誉分摊到底下两个资产组的话，大头会放在矿权上。我们认为这样有点不太合理，我们查阅了陈版其他的回复，如果单一实体未来现金流量高度依赖于不可替代的矿权。在此情况下，不应存在独立于可辨认净资产而单独存在的商誉。方案二，穿透 A 壳公司，直接按照可辨认净资产的比例把对价分摊到底下两个核心资产。这样的话，B 部分属于业务收购，C 部分属于资产收购，B 减值 20 的部分确认递延所得税资产 5 ，C 增值 80 的部分不确认递延所得税负债。这样的话，出现 5 的营业外收入。当然，是否确认递延所得税资产需要跟 B 未来预测现金流量模型的结果一致。我们的问题是，如果采用方案二，我买 A 公司的时候是要约方式，是股权收购。是否可以穿透 A 公司去看呢？如果可以，在收购协议没有任何约定的情况下，我用可辨认净资产的公允价值比例去拆分对价是否合理？
目前方案一跟方案二都有没想明白的地方。求陈版指教！

回答人：chenyiwei
因为 B 和 C 都是矿业公司，而其母公司 A 是上市公司（A本部本身无业务），因此需将收购价款合理分解为两部分： 1 、取得上市公司 A 的 “壳资源价值”； 2 、取得下属B、C 两个 “单一资产实体” 的价款。B、C均为采矿企业，参照《瑞华研究 2010 ～ 2016 汇编》的问题 3-2-1，不论是否已经投产，均构成 “单一资产实体”，不确认商誉和递延所得税负债。
可以通过对B、C各自的收益法评估确定 B、C 的整体股权估值，并通过近期周边类似矿权的转让价格等予以佐证。收购成本超出B、C 整体股权估值和 A 本部所持有的其他资产公允价值后，其余部分作为商誉（实际上是壳资源价值）。
对 B、C 的整体股权估值，加上B、C 的各项负债价值，减去除矿权外其他资产的评估值，即为合并报表层面对相关矿权在购买日的初始计量金额。